【裁判字號】    96,訴,4551
【裁判日期】    970325
【裁判案由】    毒品危害防制條例
【裁判全文】
臺灣臺中地方法院刑事判決              96年度訴字第4551號
公  訴  人  臺灣台中地方法院檢察署檢察官
被      告  甲○○
                    （現於臺灣臺中戒治所戒治中）
指定辯護人  劉照雄律師
上列被告因毒品危害防制條例案件，經臺灣彰化地方法院檢察署
檢察官提起公訴 (96年度偵字第3205號) 臺灣彰化地方法院以管
轄錯誤移送本院審理，判決如下：
    主  文
甲○○無罪。
    理  由
一、公訴意旨略以：被告甲○○（綽號「阿昌」）明知海洛因係
    毒品危害防制條例第二條第二項列管之第一級毒品，不得非
    法持有、販賣，竟基於反覆實施販賣第一級毒品海洛因以營
    利之集合犯意，並以其持用之行動電話0000000000號作為聯
    絡販賣海洛因之工具，而自九十六年三月初某日起至同月二
    十五日十三時許止，在臺中縣大雅鄉清泉崗、神岡鄉及潭子
    鄉○○村○○○路○段四十六巷五號丙○○住處等處，以每
    小包海洛因新臺幣一千元至二千之價格，多次販賣海洛因予
    丙○○。嗣於九十六年三月二十九日十一時許，為警持臺灣
    彰化地方法院核發之搜索票，在臺中縣豐原市○○里鄰○○
    路一九七號查獲，並當場扣得MOTOROLA牌手機（序號：0000
    000000000000，門號：0000000000）、MOTOROLA牌手機（序
    號：000000000000000，門號：0000000000）、NOKIA牌手機
    各一支、夾鏈袋一個及塑膠鏟管一支等物，因認被告甲○○
    涉有毒品危害防制條例第四條第一項之販賣第一級毒品罪嫌
    云云。
二、按犯罪事實應依證據認定之，無證據不得認定犯罪事實。又
    不能證明被告犯罪者，應諭知無罪之判決，刑事訴訟法第一
    百五十四條第二項、第三百零一條第一項定有明文。又按事
    實之認定，應憑證據，如未能發現相當證據或證據不足以証
    明，自不能以推測或擬制之方法，以為裁判之基礎，最高法
    院四十年台上字第八六號判例均著有明文。又認定犯罪事實
    所憑之證據，無論係直接證據或間接證據，其為訴訟上之証
    明，須於通常一般之人均不致有所懷疑，而得確信其為真實
    之程度者，始得據為有罪之認定，倘其証明尚未達到此一程
    度，而有合理之懷疑存在，復無其他調查途逕可尋，法院即
    應為無罪之判決，最高法院七十六年台上字第四九八六號判
    例可資參照。
三、本件公訴人認認被告甲○○涉有毒品危害防制條例第四條第
    一項之販賣第一級毒品犯行，無非係以證人丙○○於警詢時
    證述及偵查中結證甚詳，並有九十六年三月二十二日及同月
    二十五通訊監察譯文一份附卷，另有扣案手機三只、夾鏈袋
    一個及塑膠鏟管一支等物為其論罪之依據。訊據被告甲○○
    自警詢至偵審中均堅決否認有販賣第一級毒品海洛因之犯行
    ，辯稱：我未曾販賣毒品給丙○○，九十六年三月初到三月
    二十五日之間，丙○○大約有七、八次都約我一起去向別人
    購買海洛因，他每次都出一、二千元，他出一千我就出一千
    ，他出二千我就出二千，每次都是向別人購買一包海洛因，
    再平分施用；至通訊監察譯文中三月二十二日的通訊內容，
    是我打電話給丙○○問他有沒有報廢的車牌，因為我們彰化
    Ｔ霸的案件，我們有打人，被監視器拍到，怕被查到，所以
    才問丙○○有無報廢車牌懸掛以避警方耳目，但是三月二十
    二日當天我沒有去找丙○○，因為車牌的問題我自己解決了
    。三月二十五日的譯文，他說「還壹仟元拿壹仟元」的意思
    是，他本來有欠我錢，他說要先還我壹仟元，又約我一起去
    向別人共同買海洛因，這天我有去找丙○○跟他見面，但是
    他根本沒有錢還我，只有壹仟元，要約我去買海洛因，我很
    生氣就走了等語。經查：
（一）按被告以外之人於審判外之言詞或書面陳述，除法律有規
      定者外，不得作為證據，刑事訴訟法第一百五十九條第一
      項第三款定有明文。再按被告以外之人於審判中有所在不
      明而無法傳喚或傳喚不到者，其於檢察事務官、司法警察
      官或司法警察調查中所為之陳述，經證明具有可信之特別
      情況，且為證明犯罪事實之存否所必要者，得為證據，刑
      事訴訟法第一百五十九條之三亦有明文。查證人丙○○因
      另案違反毒品危害防制條例，現由本院通緝中故無法傳喚
      到案，此有台灣高等法院被告前案紀錄表在卷足憑。雖證
      人丙○○於九十六年三月二十九日有製作警詢筆錄，並於
      該次警詢筆錄供稱：伊曾於九十六年三月二十二日及三月
      二十五日分別以0000000000及0000000000行動電話門號，
      與被告所持有0000000000行動電話門號聯絡，用以購買海
      洛因毒品，自九十六年三月份起大約十次左右，每次一千
      元至二千元云云。惟被告之指定辯護人業已否認證人丙○
      ○之警詢筆錄具有證據能力，檢察官復未提出任何可資證
      明該警詢筆錄具有可信之特別情況之證據，此部分既與刑
      事訴訟法第一百五十九條之三第三款之得為證據之要件不
      符，依刑事訴訟法第一百五十九條第一項之規定，不得作
      為證據，自無證據能力，不得作為裁判之基礎，合先敘明
      。
（二）再證人丙○○固於檢察官偵查中具結證稱：伊自九十六年
      三月初開始向被告購買海洛因，前後次數約十次，最近一
      次在台中清泉岡，跟他購買二千元毒品，二小包海洛因，
      還有一、二次拿到我家潭子鄉給我，電話譯文中「一張」
      的意思是一千元等語。惟查証人丙○○既供稱曾於九十六
      年三月間向被告購買約十次海洛因毒品，其於檢察官偵查
      中僅供稱前後三次購買毒品之地點及數量，惟其餘七次購
      買海洛因毒品之時間、地點、方法、數量及買賣金額，均
      未詳加交待，已難盡信。雖公訴人另舉證人丙○○與被告
      分別於九十六年三月二十二日及同月二十五日之電話通聯
      紀錄譯文資為佐証，惟查上開電話通聯紀錄九十六年三月
      二十二日其內容全文為「Ａ：（指被告）還在睡喔？Ｂ：
      （指丙○○）嗯啊。Ａ：你昨天給我裝肖仔。Ｂ：昨天人
      沒有來。Ａ：我昨天問你的那個，你問的怎麼樣？Ｂ：我
      剛過來清泉岡這裡，我是有看到一台報廢的，我朋友之前
      賽車用的。Ａ：跟他借兩、三個月。Ｂ：可是那個有紅單
      。Ａ：沒關係，我不會被攔的，如果可以我到時候弄二千
      給你。Ｂ：不然你現在先弄一張過來，在清泉岡這裡。」
      。另三月二十五日其內容全文為「Ｂ：你能不能過來？
      Ａ：那裡？Ｂ：清泉岡。Ａ：你要回我多少？Ｂ：還你一
      千，再跟你拿一千。Ａ：半小時啦。Ｂ：我手機沒電了，
      我等一下打給你。」等語，此有上開電話通聯紀錄譯文在
      卷足憑。從上開電話通聯紀錄譯文，通話字面內容，無從
      認定係被告欲販賣海洛因毒品予証人丙○○。雖証人丙○
      ○於檢察官偵查中供稱電話譯文中「一張」的意思是一千
      元等語。惟被告就上開電話通聯紀錄譯文，其內容則供稱
      ：「通訊監察譯文中三月二十二日的通訊內容，是我打電
      話給丙○○問他有沒有報廢的車牌，因為我們彰化Ｔ霸的
      案件，我們有打人，被監視器拍到，怕被查到，所以才問
      丙○○有無報廢車牌，但是三月二十二日當天我沒有去找
      丙○○，因為車牌的問題我自己解決了。三月二十五日的
      譯文，他說還壹仟元拿壹仟元的意思是，他本來有欠我錢
      ，他說要先還我壹仟元，又約我一起去向別人共同買海洛
      因，這天我有去找丙○○跟他見面，但是他根本沒有錢還
      我，只有壹仟元，要約我去買海洛因，我很生氣就走了。
      」等語。參以被告另稱：丙○○大約有七、八次都約我一
      起去向別人購買海洛因，他每次都出一、二千元，他出一
      千我就出一千，他出二千我就出二千，每次都是向別人購
      買一包海洛因，再平分施用等語。核與上開電話通聯紀錄
      字面內容，大致相符。且証人丙○○復因另案犯罪為本院
      通緝中，因而無法傳喚到庭詰証，其於偵查中供稱自九十
      六年三月初起，向被告購買海洛因毒品約十次云云，其真
      實性如何，已非無疑。
（三）又如公訴人所指被告自九十六年三月初起至同月二十五日
      止，販賣海洛因毒品多次予丙○○為實在。惟查：台灣彰
      化地方法院檢察署曾對被告所持有之0000000000、000000
      0000、0000000000等三支行動電話監聽，此有該署96年彰
      檢榮和聲監字第000166號通訊監察書一紙在卷可按，被告
      如有販賣海洛因毒品，合理判斷應不指販賣予丙○○一人
      ，何以未查獲其他販賣行為？再被告為警前往搜索時僅有
      扣案手機三支、夾鏈袋一個及塑膠鏟管一支等物，並未扣
      到海洛因毒品，復未查獲供販賣毒品犯罪所用之磅秤、空
      白分裝袋等物，以供佐証，是被告自警詢至偵審中均一致
      否認其有販賣毒品之犯行，可以採信。
四、綜上所述，本件證人丙○○之警詢證詞既無證據能力，再其
    偵訊證詞亦難認與客觀事實相符，且乏積極証據足以佐証被
    告確有販賣毒品海洛因之犯行，揆諸首揭法律及判例意旨說
    明，應認不能證明被告犯罪，依法應諭知無罪之判決。
五、據上論斷，應依刑事訴訟法第三百零一條第一項，判決如主
    文。
本案經檢察官乙○○到庭執行職務。
中    華    民    國    97    年    3     月    25    日
                  臺灣臺中地方法院刑事第二庭
                              審判長法  官  曾佩琦
                                    法  官  郭書豪
                                    法  官  許金樹
以上正本證明與原本無異。
如不服本判決，應於收受送達後10日內向本院提出上訴書狀（應
敘述具體理由並附繕本）。
上訴書如未敘述理由，應於上訴期間屆滿後20日內補提理由書於
本院。
                                    書記官  王崑煜
中    華    民    國    97    年    3     月    25    日


司法院資訊處製作；財團法人民間司法改革基金會備份。
